【裁判字號】    97,抗,147
【裁判日期】    971028
【裁判案由】    拍賣抵押物
【裁判全文】
臺灣士林地方法院民事裁定               97年度抗字第147號
抗  告  人  福祿壽三仙製藥廠有限公司
法定代理人  甲○○
兼代理人    乙○○
相  對  人  財政部臺灣省中區國稅局臺中市分局
法定代理人  丙○○
代  理  人  戊○○
代  理  人  丁○○
上列抗告人與相對人間因拍賣抵押物事件，對於中華民國97年5
月30日本院97年度拍字第264 號裁定提起抗告，本院裁定如下：
    主  文
抗告駁回。
抗告程序費用新臺幣壹仟元由抗告人負擔。
    理  由
一、本件福祿壽三仙製藥廠有限公司（下稱福祿壽公司）雖非原
    審拍賣抵押物裁定之當事人，惟其係該抵押權所擔保債權之
    債務人，顯與原審裁定有相當之利害關係，自得提起抗告，
    合先敘明。
二、相對人於原審聲請意旨略以：抗告人福祿壽公司因滯欠87年
    度營業稅本稅新臺幣（下同）2,742 萬2,622 元、行政救濟
    加計利息1,388 萬2,270 元、滯納金411 萬3,393 元、滯納
    利息103 萬2,523 元，共計4,645 萬0,808 元（截至民國96
    年12月7 日止）。嗣經抗告人乙○○於同意以其所有如附表
    所示之不動產設定債權額1900萬元之抵押權為擔保，經登記
    在案。詎清償期屆至後，相對人未依約履行，為此聲請拍賣
    抵押物，以資受償等語。原審則裁定抗告人乙○○所有之系
    爭不動產准予拍賣。
三、抗告意旨略以：聲請拍賣抵押物之事件雖屬非訟事件，僅為
    形式上要件審核，然不能解免法院應依職權調查事實及必要
    之證據的責任，倘聲請人提出之抵押權登記相關證據有誤或
    不符，法院即應依職權調查事實，或命雙方到場說明，以釐
    清事實，再為準駁之裁定，倘所提出之擔保債權非屬抵押權
    所擔保之範圍，或未屆清償期、或已受清償，即應駁回其聲
    請。本件抵押權登記為87年6 月5 日提出，同年6 月12日完
    成登記，而相對人提出之同意書卻為登記完成後1 年多之88
    年6 月21日所製作，是該同意書顯非本件抵押擔保之釋明證
    物。又本件抵押權為一般抵押權，其所擔保者為特定債權，
    且契約書並無利息、違約金、遲延利息之記載，然債權人提
    出之債權釋明則含有高額之利息及類似違約金之滯納金，與
    抵押權登記所擔保之債權標的明顯不符。縱認相對人提出之
    債權為本件抵押權所擔保，然因相對人已於臺灣臺中地方法
    院95年度執字第38616 號執行事件中提出參與分配，而該執
    行事件業已拍定，於96年7月19日製作分配表，並於96年8月
    8 日實行分配，相對人所提出之優先債權悉數獲得分配，未
    獲完全分配者為罰鍰部分，而罰鍰部分並非本件抵押權所擔
    保之債權，是本件抵押權所擔保之債權顯已完全受償，況且
    稅捐因逾期課徵無須繳納，相對人聲請拍賣抵押物實無理由
    ，原審疏漏未察並准予拍賣，應屬不當，當予廢棄等語。
四、按抵押權人，於債權已屆清償期，而未受清償者，得聲請法
    院，拍賣抵押物，就其賣得價金而受清償，民法第873 條定
    有明文。次按，抵押權經設定登記後，債權人因債務屆滿未
    受清償，依民法第873條第1項之規定，即得聲請法院拍賣抵
    押物，如對於此項法律關係有爭執時，亦應由有爭執之人提
    起訴訟，以求解決，不得僅依抗告程序聲明其有爭執，並據
    為廢棄拍賣裁定之理由（參照最高法院51年台抗字第269 號
    判例意旨）。
五、經查，相對人於原審上開之主張，業據其提出他項權利證明
    書、同意書、印鑑證明、他項權利變更契約書、扺押權設定
    契約書、土地及建物登記簿謄本、欠稅明細資料查詢、營業
    稅稅籍資料查詢表等件影本為證。原審依相對人所提上開文
    件證物為形式上審查，認為系爭抵押權登記之清償期業已屆
    滿而未受清償，因而裁定准許相對人拍賣抵押物之聲請，核
    無不合。抗告人雖以上開情詞置辯，惟其所稱縱然屬實，亦
    係實體法上之爭執，應由抗告人另行提起訴訟以資解決，尚
    非本件非訟程序所得加以審究。從而，抗告意旨指摘原裁定
    不當，求予廢棄，為無理由，應予駁回。
六、據上論結，本件抗告為無理由。依非訟事件法第21條第2 項
    、第24條第1項、第46條，民事訴訟法第495條之1第1項、第
    449條第1項、第78條，裁定如主文。
中    華    民    國    97    年    10    月    28    日
                  民事第一庭  審判長法  官  黃小瑩
                                    法  官  周群翔
                                    法  官  絲鈺雲
以上正本證明與原本無異。
如不服本裁定，僅得於收受本裁定正本送達後10日內，以適用法
規顯有錯誤為理由，向本院提出再抗告狀，（須附繕本一份及繳
納再抗告裁判費新台幣1,000元），經本院許可後始可再抗告。
中    華    民    國    97    年    11    月    4     日
                                    書記官  高楚安


司法院資訊處製作；財團法人民間司法改革基金會備份。
